最高法院刑事判決　　　　　　　　　　　　　　　　　八十七年度台覆字第二四號
　　被　告　甲○○
右被告因煙毒案件，經台灣高等法院台南分院中華民國八十六年十月十五日終審判決
（八十六年度上訴字第一○二四號，起訴案號：台灣台南地方法院檢察署八十六年度
偵字第四○五三號）後，送請覆判，本院判決如左：
    主  文
原判決撤銷，發回台灣高等法院台南分院更審。
    理  由
本件原判決認定被告甲○○基於意圖營利之概括犯意，以呼叫器000000000
號為聯絡工具，自民國八十六年二月上旬某日起，至八十六年三月五日止，在台南縣
永康市○○路六八八巷六十五弄一號十二樓之一租處及台南市安南區○○○街十四號
黃保維住處等地，連續販賣毒品海洛因予黃保維（另案判刑）七次，每次一包，每包
新台幣（下同）二萬五千元。計因販賣毒品海洛因牟得十七萬五千元。嗣於八十六年
三月七日凌晨零時三十分許，為警在黃保維上開住處，查獲黃保維供出上情，警方為
誘捕被告，乃於同日二十時許，授意黃保維扣打被告之上開呼叫器，被告乃攜帶毒品
海洛因前往前開黃保維住處，欲販賣予黃保維時，為埋伏警員當場查獲，並自其身上
起出毒品海洛因一包（淨重五‧○四公克）及其所有供販賣毒品所用之呼叫器一個，
再自其所駕駛之車號：Ｎ８－四六四七號自小客車內起出其所有供販賣毒品所用之電
子秤一台、分裝袋三十四個等物予以扣案，該次販賣犯行始未得逞等情，因而維持初
審關於此部分論處被告連續販賣毒品罪刑之判決，駁回被告在原審之上訴，固非無見
。
惟查：(一)、有罪之判決書，應記載認定犯罪事實所憑之證據及認定之理由，刑事訴訟
法第三百十條第一款定有明文。而認定犯罪事實所憑之證據，須確實存在，就該卷宗
內不難考見者，始克當之，倘判決書內所記載之證據，與卷內筆錄或證物之內容不相
適合，則其判決之根據，實際上並不存在，自屬採證違法。原判決事實欄認定查獲當
時自被告身上起出毒品海洛因一包（淨重五‧○四公克）及其所有供販賣毒品所用之
呼叫器一個，並自其所駕駛之車號：Ｎ８－四六四七號自小客車內起出其所有供販賣
毒品所用之電子秤一台、分裝袋三十四個等物。但當時除自被告身上查扣海洛因一包
（含袋毛重四公克）外，另在被告車上查扣不明粉末一包（一‧六公克），警方一併
將之送請法務部調查局鑑定，有被告警訊筆錄、搜索扣押證明筆錄、台南市警察局刑
事案件移送書、經調查局簽收之獲案煙毒表、鑑定通知書（見警卷第一頁背面、第七
頁，偵查卷第一頁、第二十三頁，第一審卷第二十一頁）為證。鑑定結果鑑定通知書
未將警方送請鑑定時所稱之一包海洛因、一包不明粉末為分別之記載，僅記載送驗檢
品一袋，白粉係海洛因，淨重五‧○四公克等情，究係指其中一包鑑定之結果？或係
指上開二包粉末鑑定結果均為海洛因﹖尚有未明，原審未予調查釐清，遽為上述之認
定，與卷內資料尚有不合，其採證難謂適法，並有應於審判期日調查之證據而未予調
查之違法。(二)、原判決認定被告販賣毒品海洛因予黃保維七次，每次一包，每包二萬
五千元，係以黃保維在警訊時供稱：伊自過年（舊曆年）後就向被告購買，至今已七
、八次，最後一次是於三月五日十四時許，被告自己送毒品到伊家，每次購買一錢，
每包二萬五千元，伊是扣呼叫器000000000與被告聯絡等語為論據，似認被
告販賣毒品海洛因予黃保維每次一包，每包一錢二萬五千元；但黃保維在第一審中卻
供稱：被告拿給伊時是分三千、五千一包的，伊每次共買二萬或二萬五千元（見第一
審卷第二十七頁背面）；在原審調查時受命法官訊以：「（向被告買海洛因）一包是
否一錢﹖」復答稱：「是分開的，拿來時是分開的」（見原審卷第十九頁）等語。又
與其在警訊時所供不符，原判決未說明其取捨之依據與理由，即為此部分之認定，亦
有可議。(三)、度量衡重量之換算一錢為三‧七五公克，原判決理由中說明自被告身上
起出毒品海洛因一包，重量適為黃保維所供之每次購買一錢（淨重五‧○四公克）一
節，顯與上述定則有悖，難謂無理由矛盾之違誤。(四)、原判決採警方監聽黃保維電話
結果，其中有一通電話為被告以0000000號電話（吳奇勳上班之電話，吳奇勳
稱被告曾打過該電話，見原審卷第四十三頁）回機之二人通話內容：「我（黃保維）
扣你。（被告答稱）你要，你過來廟那裡。（黃保維答稱）好。（被告答稱）我十點
過去。（黃保維答稱）好。」（見第一審卷第五十九頁電話監聽譯文），為被告斷罪
證據之一；但黃保維在原審證稱：叫被告到伊家即是要買毒品海洛因之暗號（見原審
卷第十九頁正面），與上開電話監聽錄音係被告叫黃保維過去「廟」那裡之暗語似不
盡相符，其真義如何？原審未予究明，遽予判決，亦有可議。原判決對於被告犯罪事
實之認定既尚有不當，應由本院將原判決撤銷發回更審，期臻妥適。又犯肅清煙毒條
例之罪，以地方法院或其分院為初審，高等法院或其分院為終審，其經高等法院或其
分院判處死刑或無期徒刑之案件，應由法院於送達判決後十日內送最高法院覆判，肅
清煙毒條例第十六條定有明文，故應依此程序辦理者，被告之上訴，僅係促請原審法
院為職權之發動，本院仍應依覆判程序辦理，對被告之上訴，不另從程序上予以駁回
，併此敘明。
據上論結，應依肅清煙毒條例第十七條第三款，判決如主文。
中      華      民      國    八十七    年      三      月      十二    日
                              最高法院刑事第七庭
                                  審判長法官  董  明  霈
                                        法官  丁  錦  清
                                        法官  賴  忠  星
                                        法官  林  茂  雄
                                        法官  王  居  財
      右正本證明與原本無異
                                              書  記  官
中      華      民      國    八十七    年      三      月     十八     日
